臺灣高等法院高雄分院刑事裁定
111年度聲再字第62號
再審聲請人  
即受判決人  林韋琳



上列聲請人因違反毒品危害防制條例等案件，對於本院103年度
上重更㈠字第6號，中華民國103年10月30日確定判決（第三審案
號：最高法院104年度台上字第115號；第一審案號：臺灣高雄地
方法院102年度重訴緝字第2號；起訴案號：臺灣高雄地方檢察署
91年度偵字第5235號），聲請再審，本院裁定如下：
    主  文
再審及停止刑罰執行之聲請均駁回。
    理  由
一、程序事項之說明
　㈠按「判決在第三審確定者，對於該判決聲請再審，除以第三
    審法院之法官有第420條第5款情形為原因者外，應由第二審
    法院管轄之。」刑事訴訟法第426條第3項定有明文。本件聲
    請人即受判決人林韋琳（下稱聲請人）因違反毒品危害防制
    條例等案件，由本院以103年度上重更㈠字第6號案件維持原
    審有罪判決，駁回上訴後，聲請人不服提起第三審上訴後，
    經最高法院104年度台上字第115號判決認其上訴無理由駁回
    上訴而告確定。是本件聲請人聲請再審，既非以第三審法官
    有同法第420條第5款情形為聲請再審事由，本院對於本件再
    審之聲請即有管轄權。
　㈡聲請人此前就前開確定判決曾經以本案經查獲之毒品確有遭
    人從中調包之可能云云等情為由而聲請再審，經本院109年
    度聲再字第38號於109年9月11日裁定駁回聲請而據其提起抗
    告後，復經最高法院109年度台抗字第1898號裁定駁回抗告
    ，先予敘明。　
二、關於聲請意旨之說明
　　前開聲請人以本案有刑事訴訟法第420條第1項第6款所規定
    「因發現新事實或新證據，單獨或與先前之證據綜合判斷，
    足認受有罪判決之人應受無罪、免訴、免刑或輕於原判決所
    認罪名之判決者。」之情形為依據而提起再審之聲請，其據
    為聲請依據所提出之證據及主張略以：
　㈠據為聲請依據之證據
　⒈82泰國TIGER TRANSPORT運輸文件及泰文翻譯影本（第一櫃）
    。(下稱再證⒈)
　⒉泰國曼谷植物檢疫所核發之檢疫證明書影本及加註文件（第
    一櫃）。(下稱再證⒉)
　⒊萬海航運出具之提貨單影本及加註文件一份（第一櫃）。(下
    稱再證⒊)
　⒋萬海航運提供的到達通知書及加註文件一份（第一櫃）。(下
    稱再證⒋)
　⒌86泰國TIGER TRANSPORT運輸文件及泰文翻譯影本一份（第二
    櫃）。(下稱再證⒌)
　⒍泰國曼谷植物檢疫所核發之檢疫證明書影本及加註文件一份
    （第二櫃）。(下稱再證⒍）
　⒎立榮海運股份有限公司所出具之提貨單影本及加註文件一份
    （第二櫃）。(下稱再證⒎)
　⒏立榮航運提供的到達通知書及加註文件一份（第二櫃）。(下
    稱再證⒏)
　⒐91泰國TIGER TRANSPORT運輸文件及泰文翻譯影本（第三櫃）
    。(下稱再證⒐)
　⒑萬海航運出具之提貨單影本及加註文件一份（第三櫃）。(下
    稱再證⒑)
　⒒（顯示）第二櫃的檢疫證明、發票、提貨單文件上頭邊緣，
    皆有N.S.FREIGHT FORWARDER字樣（之文書影本）。(下稱再
    證⒒)
　⒓貨櫃車運輸路徑：春篷經曼谷到林查班港口之google地圖一
    紙。(下稱再證⒓)
　⒔香港海關緝獲1600萬海洛英(因)0000-00-00 00:10:54南方網
    訊（手機截圖)。(下稱再證⒔)
　⒕第三貨櫃WGLU0000000（91泰文單據）萬海棄貨同意書一份（
    供證明貨櫃安然到達臺灣）。(下稱再證⒕)
　⒖四季進出口有限公司基本資料影本及泰文翻譯影本一份。(下
    稱再證⒖)
　⒗榴槤紙箱照片（分上蓋及底盒，各5面皆留孔，以利通風)。(
    下稱再證⒗)
　⒘財政部關務署高雄關至今仍保存的處分書。(下稱再證⒘)
　⒙1999.10.24.四季(公司)對李(鴻典)催款單中文註解。(下稱
    再證⒙)
　㈡據為聲請再審所主張之待證事實
　⒈本件從泰國出口榴槤到臺灣的過程中，其各階段之憑據，可
    資證明貨櫃一離開包裝廠，被告及李鴻典即無操控榴槤貨櫃
    之能力。(下稱〈聲請再審所主張之待證事實⒈〉)
　⒉詳列運送過程中各憑據，加以判斷其所耗費時間，及證1、5
    、9之泰文單據表單填寫差異和阿笛仔的敘述，可知第二貨
    櫃實有被人動手腳的跡象，但在這個階段貨櫃由泰格運輸公
    司負責運送保管，我們是碰觸不到的。(下稱〈聲請再審所主
    張之待證事實⒉〉)
　⒊第三貨櫃並沒有在香港被查獲夾藏海洛英(因)磚。(下稱〈聲
    請再審所主張之待證事實⒊〉)
　⒋毒品照片31張，應是證實海洛因磚是取自榴槤貨櫃之榴槤紙
    箱內的證據。但這31張的毒品照片，不僅違反法務部獲案毒
    品處理流程管制作業要點第三條之規定，且與事實不符。故
    毒品照片31張是無證據(能)力！(下稱〈聲請再審所主張之待
    證事實⒋〉）
　⒌毒品鑑定通知書(91.01.30)的檢驗結果與石佳益、羅澤照供
    詞不符，且與移送書(91.03.05)、解送人犯報告書(102.08.
    02)中的事實記載有出入。這顯示石佳益、羅澤照說謊、作
    偽證,而毛重數字上的矛盾，也顯示數量亦有被加料的可能
    。(下稱〈聲請再審所主張之待證事實⒌〉)
　⒍本案案發時間是90.12.05，…。但在被告自首之後：臺灣高雄
    地方法院102年度重訴緝字第2號刑事判決事實欄內查獲事實
    改變了！…。但當石佳益與羅澤照的證詞矛盾，及羅澤照偽
    證指控和石佳益隱滿（瞞）實情。且與毒品鑑定書檢驗結果
    不符（詳上開⒌），而判決文的事實記載也將是偽證的一部
    分不足為證。所以刑事案件移送書及解送人犯報告書，在事
    實內容一致的宣稱，即證明這些夾藏海洛因的榴槤紙箱與浩
    進口的榴槤紙箱不一樣，也就是這些藏海洛因的榴槤紙箱是
    被他人置入的。(下稱〈聲請再審所主張之待證事實⒍〉)
　⒎查看082、086、091泰文單據「原本」。釐清被夾藏海洛英（
    因）的榴槤箱數會有助找出真兇！(下稱〈聲請再審所主張之
    待證事實⒎〉)
　㈢其他
　　另提出陳正達檢察官等人涉及另案相關之監察院公報等文件
    。
三、適用規範之說明
　㈠按有罪之判決確定後，因發現新事實或新證據，單獨或與先
    前之證據綜合判斷，足認受有罪判決之人應受無罪、免訴、
    免刑或輕於原判決所認罪名之判決者，為受判決人之利益，
    得聲請再審；第1項第6款之新事實或新證據，指判決確定前
    已存在或成立而未及調查斟酌，及判決確定後始存在或成立
    之事實、證據，刑事訴訟法第420條第1項第6款、第3項分別
    定有明文。所謂「新事實」或「新證據」，須具有未判斷資
    料性之「新規性」，舉凡法院未經發現而不及調查審酌，不
    論該事實或證據之成立或存在，係在判決確定之前或之後，
    就其實質之證據價值未曾予評價者而言。如受判決人提出之
    事實或證據，業經法院在審判程序中為調查、辯論，無論最
    終在原確定判決中本於自由心證論述其取捨判斷之理由；抑
    或捨棄不採卻未敘明其捨棄理由之情事，均非未及調查斟酌
    之情形。通過新規性之審查後，尚須審查證據之「顯著性」
    ，此重在證據之證明力，由法院就該新事實或新證據，不論
    係單獨或與先前之證據綜合判斷，須使再審法院對原確定判
    決認定之事實產生合理懷疑，並認足以動搖原確定判決而為
    有利受判決人之蓋然性存在。而該等事實或證據是否足使再
    審法院合理相信足以動搖原有罪之確定判決，而開啟再審程
    式，當受客觀存在的經驗法則、論理法則所支配，並非聲請
    人任憑主觀、片面自作主張，就已完足。如聲請再審之理由
    僅係對原確定判決之認定事實再行爭辯，或對原確定判決採
    證認事職權之適法行使，任意指摘，或對法院依職權取捨證
    據持相異評價，縱法院審酌上開證據，仍無法動搖原確定判
    決之結果者，亦不符合此條款所定提起再審之要件。
　㈡次按聲請人或受裁定人不服駁回聲請之裁定者，得於裁定送
    達後十日內抗告。經前項裁定後，不得更以同一原因聲請再
    審。刑事訴訟法第434條第2項、第3項分別定有明文。所謂
    同一原因，係指同一事實之原因而言；是否為同一事實之原
    因，應就重行聲請再審之事由暨其提出之證據方法，與已經
    實體上裁定駁回確定之先前聲請，是否完全相同，予以判斷
    ，若前後2次聲請再審原因事實以及其所提出之證據方法相
    一致者，即屬同一事實之原因，自不許其更以同一原因聲請
    再審。
四、本院之判斷
　㈠關於原確定判決之說明
　　原確定判決認定聲請人有判決書事實欄所載與其夫李鴻典共
    同謀議，利用從泰國自家果園進口水果榴槤至渠2人所開設
    之璁達貿易有限公司（下稱璁達公司）之機會，在貨櫃中夾
    藏毒品海洛因走私進口。而由李鴻典於90年11月29日前某日
    ，以不詳方式在泰國取得第一級毒品海洛因磚120塊，以包
    裝榴槤之紙箱內設夾層暗藏海洛因磚，混入璁達公司名義進
    口之榴槤中，並裝載入編號UGMU0000000號之貨櫃內，嗣前
    開夾藏海洛因之貨櫃於同年12月4日運抵高雄港第79號碼頭
    ，並於同年12月5日在上開碼頭貨櫃集中查驗區開櫃查驗時
    ，經高雄關稅局關員抽查發現上開榴槤紙箱內特別製作的夾
    層中夾藏海洛因磚8塊，乃會同調查局航業海員調查處高雄
    調查站人員逐一拆解所有紙箱全面查驗，因而查獲夾藏於榴
    槤貨櫃內之海洛因磚共120塊（驗後總淨重43,227.40公克，
    空包裝重5,236.67公克，純度87.16%，總純質淨重37,677公
    克）。惟案發當日聲請人獲知該貨櫃夾藏海洛因之事跡敗漏
    後，立即往北潛逃，並於數日後在其夫之安排下，自基隆港
    搭乘僅載其個人之不詳船號漁船偷渡出海至大陸地區藏匿等
    情，係依憑聲請人所稱伊因為90年12月5日，從泰國進口1只
    40尺榴槤貨櫃內，被海關查獲到夾藏海洛因毒品，所以伊怕
    被抓，才用偷渡方式出境等語及相關供述，暨證人即聯慶報
    關行負責人林正井、承辦人吳錦麗、高雄關稅局關員石佳益
    、法務部調查局航業調查處高雄巿調查站之謝汀淦、羅澤照
    、聲請人之姐林繡裡等人之證述、及經濟部國際貿易局出進
    口廠登記卡、臺灣銀行帳號000000000000號於90年12月4日
    之存款歷史往來明細查詢、進口報單號碼BC/90/Z265/004之
    貨物檢疫證明、發票、立榮航運公司之船運提單（即再證⒎
    、再證⒒）、進口報單、檢疫證明（即再證⒍、再證⒒）等文
    件、高雄關稅局扣押物品運輸工具收據及搜索筆錄、扣押物
    品照片31幀（即上開〈聲請再審所主張之待證事實⒋〉所指照
    片）、法務部調查局鑑定通知書、聲請人與泰國生意往返文
    件、璁達公司匯款紀錄、李鴻典書信草稿、水果價格項目等
    雜記、「FOUR-SEASON」88年間（自1月起至12月止），以賣
    方身分裝載出口龍眼、榴槤等水果至臺灣璁達、香港MOONKE
    ECHAAN、SUNRIVER，及印尼雅加達PTCITRAMASSETARA等進口
    商之發票、載貨證券、檢疫證明等出口單據、上開各公司間
    往來發票、載貨證券、檢疫證明、催款通知書等單據資料、
    編號086泰文單據（即再證⒌）、法務部調查局航業調查處高
    雄調查站103年1月13日航高緝字00000000000號函暨檢送林
    韋琳投案及遣返經過情形、遣返人員交接書影本、入國證明
    書影本及其他相關證據資料，而為論斷。並就聲請人否認有
    運輸海洛因之犯行、其完全無法支配犯罪過程，僅有被動於
    臺灣等候領貨、不能以其為貨物所有人即認為聲請人知情、
    聲請人係因不瞭解本件實際情況，才選擇離開家人潛逃，但
    逃亡並不能代表聲請人有參與或知悉，且貨櫃裡面如有海洛
    因120塊，聲請人會找人頭或空頭公司，何以會用自己的名
    義進口；另泰國出口商「FOUR-SEASON」公司不是李鴻典先
    前所經營之泰國宏泰公司，因泰國宏泰公司早於1999年間因
    爆炸案，遭泰國政府撤銷營業執照，應該是在泰國榴槤果園
    之工人，用其他公司的名義出口，至「FOUR-SEASON」公司
    是何公司，聲請人並不知道，另貨櫃之裝貨者應是綽號「阿
    弟仔」之中國人，因為李鴻典當時已被泰國通緝，不可能去
    泰國裝貨，且泰國報關行亦是「阿弟仔」找的；又本件貨櫃
    到達碼頭的時間遲延了2、3個小時，有經過調包，及編號86
    貨櫃單據上（即再證⒌）手寫筆跡之疑義等各節，認不足採
    ，並逐一予以指駁，說明其如何依憑相關證據資料，認定聲
    請人確有與李鴻典自泰國走私運輸第一級毒品海洛因進入臺
    灣等情，並詳敘其認定事實所憑之證據及得心證之理由（詳
    見原確定判決理由欄貳㈠至㈩），此觀判決書全文內容已明
    。
　㈡聲請不合法部分
　　本件聲請人對於前開違反毒品危害防制條例等案件聲請再審
    ，係以刑事訴訟法第420條第1項第6款規定之事由為其依據
    ，並提出如前述再證⒈至再證⒙所示證據。然姑不論本件原確
    定判決審理並認定聲請人利用進口1只40尺貨櫃夾帶海洛因
    犯罪，係針對其前開於90年12月5日經查獲該次進口貨櫃，
    即其所稱「第二櫃」部分之事實，而聲請意旨將其公司在本
    案犯行前後曾另外進口第一櫃、第三櫃榴槤之資料（即再證
    ⒈至再證⒋、再證⒐、再證⒑、再證⒔、再證⒕及聲請再審所主張
    之待證事實⒊）一併提出並指為本案聲請再審之新證據，形
    式上與原確定判決之犯罪事實已然欠缺關聯性(關於無理由
    之論述詳后)。茲依其提出編號086泰國TIGER TRANSPORT運
    輸文件（再證⒌）、泰國曼谷植物檢疫所核發之檢疫證明書
    （再證⒍、再證⒒）、海關全球集裝箱運輸有限公司和萬海航
    運共同出具之提貨單影本（含第一櫃至第三櫃）(再證⒉、再
    證⒎、再證⒐、再證⒒)、春篷至曼谷之google地圖（再證⒓）
    及四季進出口有限公司基本資料影本及泰文翻譯（再證⒕）
    等，用為主張〈聲請再審所主張之待證事實⒈、⒉〉之依據，衡
    諸其內容無非主張本件係遭他人調包云云，經核其聲請再審
    之事由暨提出之證據方法與前述其此前就同一確定判決聲請
    再審而經本院以109年度聲再字第38號裁定駁回聲請後，又
    經最高法院駁回其抗告者，乃依據同一原因所為之聲請，有
    本院該前案之裁定書及臺灣高等法院被告前案紀錄表在卷可
    憑，依前開說明，其此部分之聲請於法即有未合且無從補正
    ，應予駁回。
　㈢聲請無理由部分　
　⒈按刑事訴訟法規定有再審及非常上訴二種途徑，前者係為原
    確定判決認定事實錯誤而設立之救濟程序，與後者係為糾正
    原確定判決違背法令者有別，是倘所指摘者係關於原確定判
    決適用法律不當之情形，核屬非常上訴之範疇，並非聲請再
    審所得救濟。前開聲請意旨〈聲請再審所主張之待證事實⒋〉
    所指毒品照片31張，業經原確定判決在審判程序中依法審理
    調查、辯論而採為認定事實之證據，已如前述。故聲請意旨
    果以其經原確定判決認為有證據能力之認定為不當，乃屬得
    否提起非常上訴之判決有無違背法令之問題，尚非本件再審
    程序所得審究。
　⒉次查聲請人提出〈聲請再審所主張之待證事實⒌、⒍〉所主張者
    ，無非指稱證人石佳益、羅澤照2人所為證述係偽證云云。
    然以證人之證言係虛偽為再審原因者，依刑事訴訟法第420
    條第1項第2款、第2項既有特別之規定，須以原判決所憑之
    證言、鑑定或通譯已證明其為虛偽，並須以其經判決確定，
    或其刑事訴訟不能開始或續行非因證據不足者為限，方得聲
    請再審。乃聲請意旨此部分所為指述，其要件既與前開法律
    之特別規定不符，其就證人證言之指摘，要屬對於原確定判
    決已說明事項及屬於採證認事職權之適法行使，持憑己見而
    為不同之評價，重為事實之爭執，依前開說明，亦不符合提
    起再審之要件。
　⒊此外，就聲請意旨主張以再證⒔關於香港媒體報導所示手機簡
    訊以證明〈聲請再審所主張之待證事實⒊〉，既為原確定判決
    之案件以外關於前述第三櫃榴槤之報導，連同其提出監察院
    公報所載與本案無關之其他案件，客觀上均難認為與本案有
    何關聯，不論係單獨或與先前之證據綜合判斷，均無從使本
    院對原確定判決認定之事實產生合理懷疑，亦不足以動搖原
    確定判決而認為有利於受判決人之蓋然性存在，與前述關於
    新事實、新證據必須具備之顯著性要件即有未合，依前開說
    明，聲請意旨據此為再審之聲請，亦非法之所許。
　㈣綜上所述，本件聲請人據以聲請再審所提之理由，或有前開
    不合法情事，或因所提出之新事實、新證據，不論單獨或結
    合先前已經存在卷內之各項證據資料，予以綜合判斷，均不
    足以推翻原確定判決所認事實之蓋然性，而使聲請人應受無
    罪、免訴、免刑或輕於原判決所認罪名之判決，核與刑事訴
    訟法第420條第1項第6款、第3項規定得聲請再審之要件不符
    ，是聲請人所提再審之聲請即應予駁回。又再審之聲請，無
    停止刑罰執行之效力，刑事訴訟法第430條前段著有明文，
    本件再審之聲請既應駁回，其停止刑罰執行之聲請，亦屬無
    從准許，應併予駁回。
據上論斷，應依刑事訴訟法第434條第1項，裁定如主文。
中　　華　　民　　國　　111 　年　　7 　　月　　25　　日
                      刑事第十庭審判長法　官  陳中和
                                      法　官  任森銓
                                      法　官  陳松檀
以上正本證明與原本無異。
如不服本裁定，應於送達後10日內，向本院提出抗告狀。
中　　華　　民　　國　　111 　年　　7 　　月　　25　　日
                                      書記官  李佳旻